臺灣高等法院民事判決
111年度上易字第11號
上  訴  人  賴美鈴  
訴訟代理人  林易徵律師
上  訴  人  溫佩珍  
訴訟代理人  江曉俊律師
複  代理人  黃光賢律師
上列當事人間請求損害賠償事件，兩造對於中華民國110年9月24
日臺灣桃園地方法院109年度訴字第1470號第一審判決各自提起
上訴，本院於111年5月10日言詞辯論終結，判決如下：
    主      文
兩造上訴均駁回。
第二審訴訟費用由兩造各自負擔。
    事實及理由
一、上訴人賴美鈴主張：伊與訴外人穆玉麟原為夫妻關係，穆玉
    麟任職於訴外人復興航空運輸股份有限公司（下稱復興航空
    ）擔任機師，對造上訴人溫佩珍為穆玉麟復興航空之同事，
    明知穆玉麟為有配偶之人，卻自民國106年間起，與穆玉麟
    交往並發生多次性行為，穆玉麟於107年間前往溫佩珍家中
    吃年夜飯，甚至按月提供金錢予溫佩珍，侵害伊基於配偶關
    係之身分法益，致伊憂鬱症病情加重、身心受創，並與穆玉
    麟離婚，爰依民法第184條第1項後段、第195條第1項、第3
    項規定，請求溫佩珍給付精神慰撫金新臺幣（下同）80萬元
    及法定遲延利息等語。
二、上訴人溫佩珍則以：伊已明確拒絕穆玉麟自106年間開始之
    追求行為，詎其於106年4月間假藉邀同伊與友人聚餐為由，
    竟將摻有酒精之飲料供伊飲用，並趁伊不勝酒力情況下性侵
    得逞，穆玉麟嗣後按月匯款3萬元共計18萬元作為賠償之遮
    羞費，伊雖無法接受，但礙於不希望遭他人知悉，遂不予追
    究，伊並未與穆玉麟有不正常男女關係，亦未與其合意性交
    ，又賴美鈴早已知悉此事，並為宥恕之表示，竟又提起本訴
    ，違反禁反言原則，況賴美鈴與穆玉麟關係早已不睦而離婚
    ，罹患憂鬱症亦與伊無涉，本件請求之精神慰撫金實屬過高
    等語，資為抗辯。
三、原審判命溫佩珍給付賴美鈴30萬元本息，駁回其餘之訴，兩
    造就其敗訴部分各自提起上訴。賴美鈴上訴及答辯聲明：㈠
    原判決關於駁回賴美鈴後開第二項之訴部分，及該部分假執
     行之聲請，暨訴訟費用之裁判均廢棄；㈡上開廢棄部分，溫
    佩珍應再給付賴美鈴50萬元，及自起訴狀繕本送達翌日起至
    清償日止，按年息5%計算之利息；㈢溫佩珍上訴駁回。溫佩
    珍上訴及答辯聲明：㈠原判決（不利於己之部分）廢棄；㈡（
    上開廢棄部分）賴美鈴在第一審之訴及假執行之聲請均駁回
    ；㈢賴美鈴上訴駁回。
四、查賴美鈴與穆玉麟原為配偶關係，嗣於109年5月21日兩願離
    婚，溫佩珍與穆玉麟先前均任職於復興航空，溫佩珍擔任座
    艙長，穆玉麟則為機師，兩人為同事關係約19年，溫佩珍知
    悉穆玉麟為已婚之人之事實，有賴美鈴之戶籍謄本為證（見
    本院卷第121頁），並經穆玉麟證述在案（見原審卷第110、
    111頁），且為兩造所不爭執（見本院卷第99、126頁）。
五、本院之判斷：
　　賴美鈴主張溫佩珍不法侵害其基於配偶關係之身分法益，請
    求賠償精神慰撫金80萬元，為溫佩珍所拒絕，並以前詞置辯
    。兩造均同意簡化本件爭點項目（見本院卷第99頁）：㈠溫
    佩珍是否有不法侵害賴美鈴基於配偶關係之身分法益行為？
    ㈡如有上述不法行為，賴美鈴得請求精神慰撫金之金額為何
    ？茲分述如下：
  ㈠溫佩珍有不法侵害賴美鈴基於配偶關係之身分法益行為：
  ⒈賴美鈴與穆玉麟婚姻關係存續期間，溫佩珍於106、107年間
    曾與穆玉麟發生多次性行為，並以男女朋友關係共同出席穆
    玉麟同學聚會及共同在溫佩珍家中吃年夜飯之事實，業經證
    人穆玉麟證述在案（見原審卷第110至115頁），並有賴美鈴
    與穆玉麟間、兩造間之對話訊息紀錄（見原審卷第11至34頁
    ）及溫佩珍出席聚會之臉書截圖在卷可參（見原審卷第185
    至187頁），且溫佩珍之配偶林國榮亦於另案（臺灣桃園地
    方法院110年度訴字第982號損害賠償事件）主張穆玉麟與溫
    佩珍發展婚外情男女朋友關係而請求損害賠償，有該案起訴
    狀、林國榮之戶籍資料及言詞辯論筆錄附卷佐證（見原審卷
    第331至336頁；本院卷第107至113頁）。而穆玉麟證述其要
    求溫佩珍吃事後避孕藥乙節，亦核與宏其醫療社團法人宏其
    婦幼醫院110年8月9日宏其法字第0001100809號函所示：「
    溫君於106年8月29日及同年9月1日因陰道斷斷續續出血至本
    院門診就診，自述曾服用事後避孕藥物」等情相符（見原審
    卷第213頁）。溫佩珍並自承107年間穆玉麟曾至家中吃年夜
    飯等語（見原審卷第155頁；本院卷第183頁），堪信溫佩珍
    確有不法侵害賴美鈴基於配偶關係之身分法益行為。
　⒉溫佩珍雖否認有與穆玉麟共同出席前述友人聚餐云云（見原
    審卷第315、316頁），然證人即溫佩珍之友人胡永安，明確
    指認其中2017（106）年10月28日照片上標示為溫（被告）
    者確為溫佩珍本人等語（見原審卷第320頁），經本院比對
    五官特徵，核與另一張2018（107）年2月4日照片上標示溫
    （被告）者相符，是溫佩珍明顯為不實陳述，自無可採。
　⒊溫佩珍另辯稱其在106年4月間遭穆玉麟性侵一次，與穆玉麟
    並無其他男女交往關係云云，惟查：
　⑴證人胡永安雖證述：溫佩珍於106年6、7月間以通訊軟體告知
    遭到穆玉麟性侵，據我所知他們沒有感情，往來不頻繁，沒
    有其他性行為，嗣後也沒有聯繫往來等語（見原審卷第317
    至320頁），然胡永安自承上情係聽聞溫佩珍所述，屬於傳
    聞證據，在本件無其他證據佐證情形下，尚難逕予採信，況
    其證稱溫佩珍事後未與穆玉麟有所往來云云，核與溫佩珍嗣
    於106、107年間仍陪同穆玉麟出席前述友人聚餐，甚至同意
    穆玉麟在家中吃年夜飯之客觀情事不符，無從據此而為有利
    於溫佩珍之認定。至溫佩珍辯稱穆玉麟於過年時不請自來，
    主動前往家中，家中父母並不知情，其對穆玉麟心生畏懼，
    不可能往來云云（見本院卷第79、159頁），然溫佩珍既知
    悉穆玉麟有意追求且陳述遭其性侵，衡情顯無可能在過年傳
    統習俗之家庭團聚日，容忍加害人之一方與自己之父母相見
    與用餐，且依兩造間之對話訊息，溫佩珍對於穆玉麟在家中
    吃年夜飯乙事並未顯露出排斥或恐懼之情事（見原審卷第21
    頁），是溫佩珍上開辯解，自無可採。
　⑵溫佩珍另提出其與穆玉麟、穆玉麟與其姐溫佩玲之對話紀錄
    （見原審卷第128、139頁），尚無從認定穆玉麟有性侵溫佩
    珍之事實，業經原判決事實及理由欄三、⒊⑷及⒊⑸部分論述甚
    詳（見原判決第4、5頁），本院此部分意見與原判決相同，
    爰依民事訴訟法第454條第2項規定予以援用，不再贅述。至
    溫佩珍提出其與訴外人黃湘淇、鄒怡及兩造間之對話紀錄（
    見原審卷第137、138頁；本院卷第83至89頁、第132至134頁
    ），其內容分別為溫佩珍向黃湘淇、鄒怡抱怨兩造間之紛爭
    ，及兩造間協商討論如何解決紛爭與穆玉麟所為之金錢給付
    等事項，均無從認定溫佩珍未為本件侵權行為之事實，且兩
    造間顯未達成和解之合意，則溫佩珍辯稱賴美鈴業已宥恕，
    卻又違反約定再行起訴違反禁反言原則云云，要無可採。　
  ㈡賴美鈴得請求之精神慰撫金以30萬元為適當：
　⒈按因故意不法侵害他人之權利者，負損害賠償責任。故意以
    背於善良風俗之方法加損害於他人者亦同。不法侵害他人之
    人格法益而情節重大者，被害人雖非財產上之損害，亦得請
    求賠償相當之金額；此項規定，於不法侵害他人基於配偶關
    係之身分法益而情節重大者，準用之，民法第184條第1 項
    、第195條第1項、第3項分別定有明文。次按，所謂違法以
    及不當，不僅限於侵害法律明定之權利，即違反保護個人法
    益之法規，或廣泛悖反規律社會生活之根本原理的公序良俗
    者，亦同。通姦之足以破壞夫妻間之共同生活而非法之所許
    ，此從公序良俗之觀點可得斷言，不問所侵害係何權利，對
    於配偶之他方應構成共同侵權行為。婚姻係以夫妻之共同生
    活為其目的，配偶應互相協力保持其共同生活之圓滿安全及
    幸福，而夫妻互守誠實，係為確保其共同生活之圓滿安全及
    幸福之必要條件，故應解為配偶因婚姻契約而互負誠實之義
    務，配偶之一方行為不誠實，破壞共同生活之圓滿安全及幸
    福者，即為違反因婚姻契約之義務而侵害他方之權利（最高
    法院55年台上字第2053號判例意旨參照）。
　⒉溫佩珍明知穆玉麟係有配偶之人，而與穆玉麟交往並發生多
    次性行為，已如前述，顯已故意破壞賴美鈴之婚姻圓滿幸福
    狀態，不法侵害賴美鈴基於配偶關係之身分法益，情節重大
    ，依前揭規定，賴美鈴自得請求溫佩珍賠償精神慰撫金。關
    於賴美鈴得請求精神慰撫金之金額，爰審酌賴美鈴與穆玉麟
    結婚已近30年，於本件侵權行為發生後，雙方已兩願離婚，
    參以兩造之身分、資力與加害程度與賴美鈴本身自101年起
    已長期在身心科就診之身體狀況等各種情形，除原判決引用
    之證據資料外，另經溫佩珍陳報其學經歷及收入情形在案（
    見本院卷第141頁），認以30萬元為適當，業經原判決事實
    及理由欄三、㈢、⒉論述甚詳（見原判決第7頁），本院此部
    分意見與原判決相同，爰依民事訴訟法第454條第2項規定予
    以援用，不再贅述。至賴美鈴雖主張其因本件侵權行為而與
    穆玉麟離婚乙節，惟依賴美鈴與穆玉麟及兩造間之對話訊息
    （見原審卷第11頁、本院卷第88頁），可知賴美鈴與穆玉麟
    夫妻關係早有破綻，無從認定本件侵權行為事實為雙方離婚
    之唯一原因，附此敘明。
六、綜上所述，賴美鈴依民法第184條第1項後段、第195條第1項
    、第3項規定，請求溫佩珍給付30萬元及自起訴狀繕本送達
    翌日即109年7月16日（見原審卷第57頁）起至清償日止，按
    年息5%計算之利息，為有理由，應予准許。逾此部分之請求
    ，為無理由，不應准許。原審就上開應准許部分，判命溫佩
    珍如數給付，依職權宣告假執行，並駁回賴美鈴其餘之訴，
    核無不合，兩造上訴意旨分別指摘原判決不利於己之部分不
    當，求予廢棄改判，均為無理由，應駁回兩造各自之上訴。
    　
七、本件事證已臻明確，兩造其餘之攻擊或防禦方法及所用之證
    據，經本院斟酌後，認為均不足以影響本判決之結果，爰不
    逐一論列，附此敘明。
八、據上論結，本件兩造之上訴，均為無理由，依民事訴訟法第
    449條第1項、第78條，判決如主文。
中　　華　　民　　國　　111 　年　　5 　　月　　24 　 日
                  民事第二十五庭
                      審判長法  官  謝碧莉
                            法  官  林晏如
                            法  官  林俊廷
正本係照原本作成。
不得上訴。
中　　華　　民　　國　　111 　年　　5 　　月　　24　　日
  　　　　　　　　　　　　　書記官  葉國乾